【裁判字號】    98,司財管,20
【裁判日期】    981210
【裁判案由】    指定遺產管理人
【裁判全文】
臺灣臺南地方法院民事裁定            98年度司財管字第20號
聲  請  人  甲○○
上列聲請人聲請選任被繼承人乙○○之遺產管理人事件，本院裁
定如下：
    主      文
選任財政部國有財產局臺灣南區辦事處臺南分處為被繼承人乙○
○之遺產管理人。
程序費用新臺幣壹仟元由被繼承人乙○○之遺產負擔。
    理      由
一、按繼承開始時，繼承人之有無不明者，由親屬會議於一個月
    內選定遺產管理人，並將繼承開始及選定遺產管理人之事由
    ，向法院報明；無親屬會議或親屬會議未於前條所定期限內
    選定遺產管理人者，利害關係人或檢察官，得聲請法院選任
    遺產管理人，並由法院依前項規定為公示催告；公示催告期
    限屆滿，無繼承人承認繼承時，其遺產於清償債權，並交付
    遺贈物後，如有剩餘，歸屬國庫；非公用國有財產以財政部
    國有財產局為管理機關， 民法第1177條、第1178條第2項、
    第1185條、國有財產法第12條分別定有明文。
二、聲請意旨略以：聲請人甲○○與關係人張文為座落於臺南縣
    玉井鄉○○段407地號之共有人，而被繼承人乙○○係關係
    人張文之繼承人，因聲請人向本院請求裁定分割共有物時，
    方得知被繼承人乙○○已於90年3月26日死亡，且無人繼承
    ，亦未能依民法第1177條、第1178條於法定期限內，召開親
    屬會議並選任遺產管理人，為保障聲請人之權益，聲請人爰
    依法聲請鈞院選任被繼承人乙○○之遺產管理人等語。
三、查被繼承人乙○○（民國○○年○月○○日生，身分證統一編號
    ：Ｚ000000000號，生前最後住所：臺南市○區○○里○鄰○
    ○路238巷7號）已於90年3月26日死亡，聲請人與被繼承人
    為座落於臺南縣玉井鄉○○段407地號土地之共有人等情，
    業據聲請人提出除戶謄本、臺南縣玉井鄉○○里段407地號
    土地登記第二類謄本影本可資佐證，聲請人之主張堪信為真
    實；又被繼承人乙○○之繼承人有無不明，本院依職權查調
    有無繼承人向本院聲明對被繼承人乙○○之限定繼承案件及
    拋棄繼承案件，經本院分案室查覆：均查無案件，且又未準
    用民法第1177條規定選定遺產管理人，而聲請人與被繼承人
    同為土地之共有人，故聲請人以利害關係人聲請選任被繼承
    人乙○○之遺產管理人，核與上開規定並無不合，應予准許
    。
四、復查被繼承人乙○○之遺產，倘無人承認繼承時，將於清償
    債權，交付遺贈物後，歸屬國庫，即無人繼承之遺產若有賸
    餘，終歸國家所取得，則職司國有財產管理之有關機關自係
    最為適合擔任遺產管理之人，況上開機關就遺產管理之有關
    法律程序亦相當熟悉；故為使遺產之處置順利進行，並考量
    遺產管理之專業性與公平性，認選任財政部國有財產局臺灣
    南區辦事處臺南分處為被繼承人乙○○之遺產管理人為適當
    。
五、依非訟事件法第157條、第24條第1項，裁定如主文。
中    華    民    國    98    年    12    月    10    日
                  家事法庭      司法事務官柯雅菱
以上正本係照原本作成。
如不服本裁定，應於裁定送達後10日內向本院提出抗告狀，並繳
納抗告費新台幣1千元。
中    華    民    國    98    年    12    月    11    日
                                書記官    曾詩珊


司法院資訊處製作；財團法人民間司法改革基金會備份。
